臺灣臺北地方法院刑事判決　　　　　　　 96年度訴字第811號
公　訴　人　臺灣臺北地方法院檢察署檢察官
被　　　告　甲○○
指定辯護人　本院公設辯護人丙○○
上列被告因偽造有價證券等案件，經檢察官提起公訴（95年度偵
字第23094 號），本院判決如下：
    主  文
甲○○意圖供行使之用，而偽造有價證券，處有期徒刑壹年拾月
。緩刑年。如附表二所示偽造支票壹紙沒收。
    事  實
一、甲○○於民國92年10月某日起至95年8 月17日止，任職立榮
    國際徵信有限公司及源青廣告有限公司（均設臺北市○○區
    ○○路182 號6 樓之1 ，下稱立榮公司、源青公司，目前登
    記負責人分別為安國傑、張靜君，實際負責人為安國傑），
    擔任該二公司之會計職務，負責帳務管理及出納業務，並保
    管該二公司之存摺、公司支票、大小章及立榮公司之員工準
    備金、廣告費用、業務收入金等現金，為從事會計出納業務
    之人。詎甲○○因其男友趙國強（未據起訴）過失致死案件
    須負擔龐大賠償金債務，為供趙國強應急之用，不得已竟基
    於意圖為自己及第三人不法所有之概括犯意，自95年3 月間
    某日起至同年6 月底某日止，利用其經手現金之職務上機會
    ，連續挪用其所保管之立榮公司員工準備金、廣告費用等如
    附表一所示之現金款項共新臺幣（下同）2,207,528 元，旋
    予以侵占入己，轉交趙國強賠償之用。其間，甲○○因挪用
    廣告費用未及回補，致源青公司拖欠勝天廣告企業有限公司
    （下稱勝天公司）廣告費259,448 元，經勝天公司催討，甲
    ○○明知開立公司支票須事先報請公司實際負責人安國傑同
    意，仍基於意圖供行使之用而偽造有價證券之犯意，未經安
    國傑同意，擅自利用保管源青公司支票及公司大小章之機會
    ，於95年4 月12日，在支票發票人欄盜蓋源青公司大小章「
    源青廣告有限公司」、「張靜君」印文各1 枚，進而偽造如
    附表二所示支票1 紙，並交付予勝天公司抵償廣告費用而行
    使之，足以生損害於源青公司及勝天公司。嗣立榮公司於95
    年7 月15日對帳時發現款項短少，詢諸甲○○始悉上情，人
    事保證人紀麗華即甲○○之姊因而代為返還71萬元予立榮公
    司，尚欠1,497,528 元迄未返還。
二、案經被害人立榮公司、源青公司訴由臺北市政府警察局中山
    分局移請臺灣臺北地方法院檢察署檢察官偵查起訴。
    理  由
一、認定事實所憑之證據及理由：
    上開犯罪事實，業據被告甲○○於警詢、偵訊及本院坦承不
    諱（見偵查卷第5 至7 、28至29、34至35、51至53頁、本院
    卷第44頁反面、第65頁），並經告訴代理人乙○○於警詢、
    真訊中指訴綦詳（見偵查卷第8 至10、28至29、34至35頁）
    ，且有被告於95年7 月26日、8 月15日簽立之自白書各1 份
    、立榮公司製作盜用公款清單、95年度周轉金一覽表、被告
    偽造源青公司如附表所示支票1 紙在卷足佐（見偵查卷第13
    至14、15至16、19、31、42頁），而被告在臺灣士林地方法
    院損害賠償民事事件審理中，亦承認侵占如附表所示款項，
    臺灣士林地方法院即以96年度訴字第288 號民事判決認定被
    告侵占如附表所示款項屬實，扣除人事保證人紀麗華代為返
    還之71萬元後，判命被告應給付立榮公司149 萬元確定在案
    ，有開案判決書附卷可參（見偵查卷第46至48頁），是被告
    任意性之自白堪認與事實相符，可以採信。綜上，本案事證
    明確，被告多次侵占業務上持有款項及偽造源青公司支票1
    紙等犯行，洵堪認定，應予依法論罪科刑。
二、論罪科刑之依據：
  (一)查被告行為後，刑法於94年1 月7 日修正通過，於94年2 月
    2 日公布，於95年7 月1 日施行，其中刪除刑法第56條，並
    修正第2 條、第33條、第55條、第59條、第74條等規定。按
    行為後法律有變更者，適用行為時之法律，但行為後之法律
    有利於行為人者，適用最有利於行為人之法律，現行刑法第
    2 條第1 項訂有明文。此條規定乃與刑法第1 條罪刑法定主
    義契合，而貫徹法律禁止溯及既往原則，係規範行為後法律
    變更所生新舊法律比較適用之準據法，是刑法第2 條本身雖
    經修正，但刑法第2 條既屬適用法律之準據法，本身尚無比
    較新舊法之問題，應一律適用裁判時之現行刑法第2 條規定
    以決定適用之刑罰法律，先予辨明。又以本次刑法修正之比
    較新舊法，應就罪刑有關之共犯、未遂犯、想像競合犯、牽
    連犯、連續犯、結合犯，以及累犯加重、自首減輕暨其他法
    定加減原因（如身分加減）與加減例等一切情形，綜其全部
    罪刑之結果而為比較，至於緩刑之宣告，則應適用新法第74
    條之規定，而從刑附屬於主刑，除法律有特別規定者外，依
    主刑所適用之法律，最高法院95年5 月23日著有95年度第8
    次刑庭會議決議可資參照。經查：
  (1)刑法第336 條第2 項業務侵占罪，法定刑得併科銀元3 千元
    以下罰金，據修正後刑法施行法增訂第1 條之1 ：「中華民
    國94年1 月7 日刑法修正施行後，刑法分則編所定罰金之貨
    幣單位為新臺幣。94年1 月7 日刑法修正時，刑法分則編未
    修正之條文定有罰金者，自94年1 月7 日刑法修正施行後，
    就其所定數額提高為30倍。但72年6 月26日至94年1 月7 日
    新增或修正之條文，就其所定數額提高為3 倍」及刑法第33
    條第5 款修正為：「主刑之種類如下：五、罰金：新臺幣1
    千元以上，以百元計算之」等規定，是依修正後之法律，刑
    法第336 條第2 項業務侵占罪所得併科之罰金刑最高額維持
    不變，最低額則提高為新臺幣1 千元，是比較修正前、後之
    刑罰法律，自以被告行為時關於科處罰金刑之法律較有利於
    被告。
  (2)又刑法第56條連續犯之規定業於94年2 月2 日修正公布刪除
    ，是於新法修正施行後，被告之數侵占行為，即須分論併罰
    。此刪除雖非犯罪構成要件之變更，但顯已影響行為人刑罰
    之法律效果，自屬法律有變更，依新法第2 條第1 項規定，
    比較新、舊法結果，仍應適用較有利於被告之行為時法律即
    舊法論以連續犯，此亦有最高法院95年度第8 次刑事庭會議
    決議參照。
  (3)再按被告行為後，刑法第55條之牽連犯規定亦於94年2 月2
    日修正公布刪除，是於新法修正施行後，被告所為業務上侵
    占犯行、偽造支票犯行，即須分論併罰。比較新舊法之規定
    ，修正後之規定對於被告較為不利，依刑法第2 條第1 項之
    規定，自應適用行為時且較有利於被告之法律，即修正前刑
    法第55條之規定，從較重之一罪予以論處。
  (4)查刑法第59條修正前規定：「犯罪之情狀可憫恕者，得酌量
    減輕其刑」，修正後則為：「犯罪之情狀顯可憫恕，認科以
    最低度刑仍嫌過重者，得酌量減輕其刑」，依其修正理由，
    乃明文增加「可憫恕之情狀較為明顯」、「客觀上顯然足以
    引起一般同情，認為縱予宣告法定最低刑度猶嫌過重」等要
    件，較之修正前規定為嚴，故比較修正前、後刑法第59條之
    規定，應以修正前規定較有利於被告。
  (5)經綜合上述各條文修正前、後之比較，揆諸前揭最高法院決
    議2 則及修正後刑法第2 條第1 項前段、後段規定之「從舊
    、從輕」原則，除緩刑之宣告應直接適用修正後刑法第74條
    規定外，關於罰金刑、連續犯、牽連犯、情堪憫恕酌減其刑
    等項，則應適用被告行為時之法律，即修正前刑法之相關規
    定，予以論處。
  (二)核被告所為，係犯刑法第201 條第1 項偽造有價證券罪、刑
    法第336 條第2 項業務侵占罪。被告在附表二所示支票上盜
    用源青公司大小章，為被告偽造該紙支票之階段行為，又被
    告將該紙支票交予廣告商作為清償廣告費之用而行使之低度
    行為，則為偽造有價證券之高度行為所吸收，均不另論罪。
    被告自民國95年3 月起至同年6 月底某日止，先後多次侵占
    其業務上持有款項之犯行，時間緊接，罪名與犯罪構成要件
    相同，顯係基於概括犯意而為，應依修正前刑法第56條關於
    連續犯之規定，論以一罪，並加重其刑。又被告因犯連續業
    務侵占犯行，拖欠勝天公司廣告費用，經勝天公司催討，被
    告乃再犯偽造有價證券之犯行，故二犯行間，有原因、結果
    之牽連關係，應依修正前刑法55條之規定，從一重論以偽造
    有價證券罪。公訴意旨認此二罪係應予分論併罰，容有誤會
    。再按犯罪之情狀可憫恕者，得酌量減輕其刑，刑法第59條
    定有明文。本院斟酌被告前無犯罪紀錄，此有臺灣高等法院
    被告前案紀錄表在卷足徵（見本院卷第70頁），其因男友趙
    國強車禍案件賠償金之籌措，乃連續挪用款項供給趙國強應
    急，但趙國強迄未回補款項，事後被告之姊紀麗華代為返還
    71萬元款項予立榮公司，被告亦與立榮公司、源青公司達成
    和解，有和解協議、分期清償協議各1 份附卷可稽（見本院
    卷第67至69頁），告訴代理人當庭表示請給被告緩刑機會（
    見本院卷第65頁反面），綜合上情，本院認縱科以刑法第20
    1 條第1 項偽造有價證券罪之最低度刑，猶嫌過重且失之苛
    酷，情輕而法重，依其情節尚堪憫恕，爰依修正前刑法第59
    條規定，酌減其刑。復審酌被告係從事公司會計出納業務之
    人，竟利用職務之便挪用款項，造成立榮公司、源青公司財
    產損害高達2 百餘萬元，但被告犯罪動機係為男友趙國強應
    急之用，誤認趙國強將會返還款項，且被告前無犯罪紀錄，
    已與立榮公司、源青公司達成和解，經告訴代理人當庭表示
    請給予緩刑，均如前述，被告已有悔意，發願重新生活（見
    本院卷第65頁反面）等一切情狀，量處有期徒刑1 年10月。
    又查被告前未曾受有期徒刑以上刑之宣告，有上開臺灣高等
    法院被告前案紀錄表可參，其因一時失慮致罹刑典，信被告
    經此偵審程序及論罪科刑之教訓後，當知所警惕而無再犯之
    虞，本院認前開宣告之刑，以暫不執行為適當，爰依修正後
    刑法第74條第1 項第1 款規定，併予宣告緩刑3 年，以啟自
    新。
  (三)末查，被告在偽造如附表二所示支票，應依刑法第205 條規
    定，不問屬於被告與否，併予宣告沒收之。
據上論斷，應依刑事訴訟法第299 第1 項前段，94年2 月2 日修
正後刑法第2 條第1 項前段、第74條第1 項第1 款，刑法第201
條第1 項、第336 條第2 項、第205 條，94年2 月2 日修正前刑
法第56條、第55條、第59條，刑法施行法第1 條之1 ，判決如主
文。
本案經檢察官永欽到庭執行職務。
中　　華　　民　　國　　96　　年　　9 　　月　　19　　日
　　　　　　　　　刑事第六庭審判長  法　官　周占春
                                    法  官  趙子榮
                                    法  官  林晏如
上正本與原本無異。
如不服本判決，應於判決送達後10日內向本院提出上訴狀（應抄
附繕本）。告訴人或被害人如對於本判決不服者，應具備理由請
求檢察官上訴，其上訴期間之計算係以檢察官收受判決正本之日
期為準。
                                    書記官  楊盈茹
中　　華　　民　　國　　96　　年　　9 　　月　　20　　日
附錄本案論罪科刑法條全文：
中華民國刑法第201條
意圖供行使之用，而偽造、變造公債票、公司股票或其他有價證
券者，處3 年以上10年以下有期徒刑，得併科3 千元以下罰金。
行使偽造、變造之公債票、公司股票或其他有價證券，或意圖供
行使之用，而收集或交付於人者，處1 年以上7 年以下有期徒刑
，得併科3 千元以下罰金。
中華民國刑法第336條
對於公務上或因公益所持有之物，犯前條第 1 項之罪者，處 1
年以上 7 年以下有期徒刑，得併科 5 千元以下罰金。
對於業務上所持有之物，犯前條第 1 項之罪者，處 6 月以上
5 年以下有期徒刑，得併科 3 千元以下罰金。
前二項之未遂犯罰之。
附表一：
  ┌──┬────┬───────┬─────┐
  │編號│侵占日期│金額（新臺幣）│  科  目  │
  ├──┼────┼───────┼─────┤
  │ １ │95.3.17 │     314,589  │員工準備金│
  ├──┼────┼───────┼─────┤
  │ ２ │95.3.24 │     145,870  │廣告費    │
  ├──┼────┼───────┼─────┤
  │ ３ │95.4.16 │     128,581  │廣告費    │
  ├──┼────┼───────┼─────┤
  │ ４ │95.5.8  │     189,745  │廣告費    │
  ├──┼────┼───────┼─────┤
  │ ５ │95.6.14 │     192,040  │廣告費    │
  ├──┼────┼───────┼─────┤
  │ ６ │95.6某日│     626,667  │廣告費    │
  ├──┼────┼───────┼─────┤
  │ ７ │95.6某日│     482,480  │業務收入  │
  ├──┼────┼───────┼─────┤
  │ ８ │95.6某日│     127,556  │員工準備金│
  ├──┴────┼───────┴─────┤
  │   合    計   │   2,207,528              │
  └───────┴─────────────┘
附表二：
  ┌─────┬─────┬─────┬─────┬─────┬─────┐
  │  發票人  │  付款人  │  發票日  │   金額   │ 票據號碼 │  帳  號  │
  │          │          │          │（新臺幣）│          │          │
  ├─────┼─────┼─────┼─────┼─────┼─────┤
  │源青廣告有│新光銀行江│ 95.6.26  │ 259,448  │GZ0000000 │00-0000000│
  │限公司    │子翠分行  │          │          │          │          │
  └─────┴─────┴─────┴─────┴─────┴─────┘
